【裁判字號】    95,台上,2094
【裁判日期】    950921
【裁判案由】    拆除地上物等
【裁判全文】
最高法院民事裁定            九十五年度台上字第二０九四號
上  訴  人  己 ○ ○
            庚 ○ ○
共      同
訴訟代理人  黃 正 彥律師
            黃 雅 萍律師
被 上訴 人  甲○○○
            乙 ○ ○
                      10號（應為送達處所不明）
            丙 ○ ○
            丁○○○
            戊 ○ ○
上列當事人間請求拆除地上物等事件，上訴人對於中華民國九十
四年十二月六日台灣高等法院台南分院第二審更審判決（九十四
年度上更(一)字第一一號），提起上訴，本院裁定如下：
    主  文
上訴駁回。
第三審訴訟費用由上訴人負擔。
    理  由
按上訴第三審法院，非以原判決違背法令為理由，不得為之。又
提起上訴，上訴狀內應記載上訴理由，表明原判決所違背之法令
及其具體內容、依訴訟資料合於該違背法令之具體事實，其依民
事訴訟法第四百六十九條之一規定提起上訴者，並應具體敘述為
從事法之續造、確保裁判之一致性或其他所涉及之法律見解具有
原則上重要性之理由，同法第四百六十七條、第四百七十條第二
項分別定有明文。而依同法第四百六十八條規定，判決不適用法
規或適用不當者，為違背法令；依同法第四百六十九條規定，判
決有該條所列各款情形之一者，為當然違背法令。是當事人提起
上訴，如合併以同法第四百六十九條及第四百六十九條之一規定
之情形為上訴理由時，其上訴狀或理由書應表明該判決所違背之
法令條項，或有關判例、解釋字號，或成文法以外之習慣或法理
等及其具體內容，暨係依何訴訟資料合於該違背法令之具體事實
，並具體敘述為從事法之續造、確保裁判之一致性或其他所涉及
之法律見解具有原則上重要性之理由。如未依上述方法表明，或
其所表明者與上開法條規定不合時，即難認為已合法表明上訴理
由，其上訴自非合法。本件上訴人對於原判決其敗訴部分提起上
訴，雖以該判決有不適用法規或適用不當、不備理由及理由矛盾
等違背法令為由，惟核其上訴理由狀所載內容，仍屬就原審取捨
證據、認定事實之職權行使及其他與判決結果不生影響之理由，
指摘原判決不當，並就原審本於上開職權之行使所論斷：本件被
上訴人主張上訴人無權占有其共有系爭土地之事實，上訴人固以
其父於民國三十四、五年間向該土地之原所有人劉密以稻穀二千
斤所買等詞置辯，惟詳核上訴人庚○○之母即證人翟張快與證人
任張玉枝之證詞內容及上訴人陳述買地之經過，發見有購買時間
不一致、購買價格不符暨交易當事人不符之歧異，且訴外人翟朝
英如何因買賣而取得系爭土地應有部分之四分之一，迄未經上訴
人舉證以實其說，若上訴人之父確有買受系爭土地，何以上訴人
先後之陳述不一，又與證人翟張快、任張玉枝之證述不符？實難
採信為真。又上訴人雖持有系爭土地之所有權狀，並繳納系爭土
地之田賦代金及地價稅，然持有該權狀之原因多端，買賣並非唯
一原因，且系爭土地因農地重劃而換發權狀，縱由訴外人郭秋山
蓋章領取權狀，亦難憑之即認上訴人之父有買受系爭土地之事實
。況繳納田賦代金及地價稅，僅能證明其為使用人，亦難以謂其
有買賣該土地。上訴人復未舉證證明其有合法原因之占有事實。
從而，被上訴人依民法第八百二十一條及第一百七十九條規定，
請求上訴人己○○將如原判決附圖（下稱附圖）所示Ａ、Ｃ、Ｄ
、Ｅ部分之地上物拆除，連同Ｂ部分之土地返還予被上訴人及其
他共有人全體，並給付被上訴人新台幣（下同）五萬六千二百七
十九元損害金本息；上訴人庚○○將如附圖所示Ｆ、Ｇ、Ｈ部分
之地上物拆除，返還占用部分之土地予被上訴人及其他共有人全
體，並給付被上訴人一萬三千九百十五元損害金本息，應予准許
等情，指摘其為不當，並泛言謂為違法，而非表明該判決所違背
之法令及其具體內容，暨依訴訟資料合於該違背法令之具體事實
，並具體敘述為從事法之續造、確保裁判之一致性或其他所涉及
之法律見解具有原則上重要性之理由，難認其已合法表明上訴理
由。依首揭說明，應認其上訴為不合法。又原判決附圖所示Ｂ部
分，已於附圖列載其位置及面積為○．○五一二公頃，不生判決
主文給付範圍不明確之情形。且原判決理由第一六、二○頁，將
「土地返還上訴人及其他共有人全體」誤載為「土地返還上訴人
（乙○○除外）及其他共有人全體」，核屬「誤寫」之範疇，
均與判決結果不生影響而無何違背法令之可言。另上訴人於上訴
本院時，提及其於原審已主張繳納八十六、八十七、八十八年度
之地價稅一千六百零三元、一千六百八十八元及一千六百八十八
元，該部分可與上訴人請求之損害金抵銷（見原審更字卷一一○
頁）云云，但觀之該頁辯論意旨狀所載，上訴人僅抗辯該地價稅
由其繳納，被上訴人即無損害可言而已，並未進而主張抵銷，原
審就此業於理由說明被上訴人雖於八十八年以前未曾繳納地價稅
，然與系爭土地為上訴人占用而無法利用所受之損害無涉，尚難
據此謂被上訴人未受有損害，尤無違背法令之處，上訴理由所指
仍非具體表明該判決所違背之法令及其內容事實，附此敘明。
據上論結，本件上訴為不合法。依民事訴訟法第四百八十一條、
第四百四十四條第一項前段、第九十五條、第七十八條，裁定如
主文。
中    華    民    國  九十五  年    九    月  二十一  日
                      最高法院民事第八庭
                          審判長法官  朱  建  男
                                法官  顏  南  全
                                法官  許  澍  林
                                法官  鄭  傑  夫
                                法官  陳  國  禎
      本件正本證明與原本無異
                                      書  記  官
中    華    民    國  九十五  年    十    月    三    日
                                                Ａ


司法院資訊處製作；財團法人民間司法改革基金會備份。
